臺灣彰化地方法院刑事判決　　　　　　　 96年度訴字第910號
公　訴　人　臺灣彰化地方法院檢察署檢察官
被　　　告　甲○○
上列被告因毒品危害防制條例案件，經檢察官提起公訴（九十六
年度毒偵字第二０三九號），本院判決如下：
    主  文
甲○○施用第一級毒品，處有期徒刑陸月，如易科罰金，以新臺
幣壹仟元折算壹日。扣案之第一級毒品海洛因（驗餘淨重零點貳
貳公克）沒收銷燬之，另扣案之供前開第一級毒品海洛因包裝用
之外包裝袋壹只沒收之。
    犯罪事實
一、甲○○前曾於民國九十四年八月十五日，因搶奪等案件，經
    臺灣高等法院臺中分院以九十四年度上訴字第一一七七號判
    處有期徒刑二年六月確定，經送監執行後於九十五年十一月
    二十四日因縮短刑期假釋付保護管束出監（指揮書原執畢日
    期為九十六年八月二十六日，現即因此案件正在假釋中，不
    構成累犯）；前復曾因施用第一級毒品案件，經本院以九十
    一年度毒聲字第三一九四號裁定送觀察、勒戒後，因評定認
    無繼續施用毒品之傾向，於九十二年三月五日出所，並經臺
    灣彰化地方法院檢察署檢察官於九十二年三月十四日，以九
    十一年度毒偵字二八五五號為不起訴之處分。詎猶不知警惕
    ，於前開觀察勒戒執行完畢釋放後五年內，竟另基於施用第
    一級毒品海洛因之犯意，於九十六年四月二十四日上午十時
    許，在彰化縣大村鄉○○路路旁，以將少許第一級毒品海洛
    因摻入香菸內再點火施用之方式，施用第一級毒品海洛因一
    次。嗣於九十六年四月二十四日下午三時四十分許，在彰化
    縣大村鄉○村村○○○路二八０巷三十五號「鎮元宮」前，
    因行跡可疑當場為警攔檢，其於有偵查犯罪職權之機關或個
    人發覺其犯罪前，自動交出上開施用剩餘之第一級毒品海洛
    因一包（驗餘淨重０點二二公克、空包裝重０點三五公克）
    ，並向彰化縣警察局員林分局警員林裕倉、張文義二人自首
    其施用第一級毒品海洛因之犯行，而主動接受裁判。
二、案經彰化縣警察局員林分局報請臺灣彰化地方法院檢察署檢
    察官偵查起訴。
    理  由
一、上揭施用第一級毒品海洛因一次之犯罪事實，業據被告甲○
    ○於本院審理時坦承不諱，而被告於九十六年四月二十四日
    下午四時三十分許，為警所採集之尿液經送檢驗，其結果確
    呈現嗎啡陽性反應，有彰化縣警察局員林分局委託檢驗尿液
    代號與真實姓名對照證單一紙及詮昕科技股份有限公司濫用
    藥物尿液檢驗報告一紙附卷可稽，又扣案之不明藥物白色粉
    末一包經送請法務部調查局鑑定之結果，亦確含有毒品海洛
    因成分（驗餘淨重０點二二公克、空包裝重０點三五公克）
    ，此亦有法務部調查局九十六年五月二十八日調科壹字第０
    九六二三０四六五三０號鑑定書一紙在卷可憑。再參酌以海
    洛因係嗎啡經化學合成之半人工合成品，藥（毒）性倍於嗎
    啡。其經施打進入人體，藉人體解毒系統之代謝作用而分解
    成藥（毒）性較低之嗎啡，故於施打海洛因之煙毒犯尿液中
    ，可檢出嗎啡煙毒反應，而一般吸食或施打煙毒品（或麻醉
    藥品），經人體代謝作用於八小時之內，即有百分之八十之
    量於尿中排出，二十四小時之後，續有約剩餘量之百分之九
    十再排出，七十二小時之後仍有微量排出，吸食或施打者個
    人體質不同，其排出時間亦會有所差異，尤其成癮者（抗藥
    性強）其於吸食後一百二十小時內所採之尿液，配合較具公
    信力之儀器（如氣相層析質譜儀），仍「可能」被檢測出，
    此有憲兵司令部八十年五月七日（八十）鑑驗字第一七四六
    號函影本一份附卷可參。從而，被告於本院審理時自白其於
    九十六年四月二十四日上午十時許，施用第一級毒品海洛因
    一次，核與事實相符，足堪採信。另按刑法第六十二條所謂
    「發覺」，固非以有偵查犯罪職權之機關或人員確知其人犯
    罪無誤為必要，而於對其發生嫌疑時，即得謂為已發覺；但
    此項對犯人之嫌疑，仍須有確切之根據得為合理之可疑者，
    始足當之，若單純主觀上之懷疑，要不得謂已發生嫌疑（最
    高法院七十二年度臺上字第六四一號判例意旨參照）。本件
    有關被告涉犯施用毒品海洛因之犯行，係因其行跡可疑當場
    為警攔檢，其於有偵查犯罪職權之機關或個人發覺其犯罪前
    ，自動交出上開施用剩餘之第一級毒品海洛因一包（驗餘淨
    重０點二二公克、空包裝重０點三五公克），並向彰化縣警
    察局員林分局警員林裕倉、張文義二人自首其施用第一級毒
    品海洛因之犯行，此有彰化縣警察局員林分局大村分駐所九
    十六年四月二十四日第一次偵訊（調查）筆錄一份及查獲現
    場照片二幀（其下並附註有被告主動坦承之查獲過程）附卷
    可證，足認被告確係在警員未發現有確切之根據得為合理之
    懷疑前（即本案並非屬事先聲請搜索票；或係循線查獲等）
    ，即主動供述其施用第一級毒品海洛因，並自動交出施用剩
    餘之第一級毒品海洛因一包（驗餘淨重０點二二公克、空包
    裝重０點三五公克），自係屬符合自首之要件無誤。又被告
    前曾因施用第一級毒品案件，經本院以九十一年度毒聲字第
    三一九四號裁定送觀察、勒戒後，因評定認無繼續施用毒品
    之傾向，於九十二年三月五日出所，並經臺灣彰化地方法院
    檢察署檢察官於九十二年三月十四日，以九十一年度毒偵字
    二八五五號為不起訴之處分確定，故被告於觀察勒戒執行完
    畢釋放後，五年內再為施用第一級毒品之犯行，本件事證明
    確，被告施用第一級毒品海洛因之犯行洵堪認定。
二、按海洛因係毒品危害防制條例所定之第一級毒品，不得非法
　　施用。是被告甲○○施用第一級毒品海洛因之行為，核係犯
　  毒品危害防制條例第十條第一項之施用第一級毒品罪。查被
    告為供施用第一級毒品而持有該級毒品之低度行為，應為施
    用之高度行為所吸收，不另論罪。末查被告施用第一級毒品
    海洛因之犯行，於警方尚未發覺前，即主動向彰化縣警察局
    員林分局警員林裕倉、張文義二人自首其施用第一級毒品海
    洛因之犯行，被告對於未發覺之罪自首而接受裁判，並依自
    首之規定減輕其刑。爰審酌被告曾因施用毒品經送觀察、勒
    戒，而仍未知警惕又再犯本案之罪，足見其雖經觀察、勒戒
    之治療程序，仍未徹底袪除施用毒品以遠離毒害，顯未能善
    體國家設置觀察、勒戒機構，協助毒品施用者戒除毒害之良
    法美意，惟念及施用毒品本質上係戕害自身健康之行為，尚
    未嚴重破壞社會秩序或侵害他人權益，及其施用第一級毒品
    海洛因之次數僅一次，犯罪之動機、目的、所生危害及犯罪
    後主動坦承犯行態度良好等一切情狀，量處如主文所示之刑
    ，並諭知易科罰金之折算標準，以示懲儆。
三、至扣案之第一級毒品海洛因（驗餘淨重０點二二公克）係屬
    第一級毒品，應依毒品危害防制條例第十八條第一項前段之
    規定沒收銷燬之。又扣案之供前開第一級毒品海洛因包裝用
    之外包裝袋一只，依前揭法務部調查局之鑑定報告記載（空
    包裝重０點三五公克），足認前開供第一級毒品海洛因包裝
    用之外包裝袋一只，係可與包裝內之毒品分離（依物理之性
    質本即可完全析離），而外包裝袋主要作用在於包裹毒品，
    防其裸露、潮濕，便於被告攜帶施用毒品，且屬被告所有，
    業據被告供承在卷，爰依刑法第三十八條第一項第二款之規
    定宣告沒收之（最高法院九十三年度臺上字第二七四三號判
    決意旨參見），附此敘明。
四、公訴意旨另謂以：被告甲○○基於施用第一級毒品海洛因之
    包括一罪犯意，自九十六年四月二十二日上午某時起至九十
    六年四月二十四日上午十時許前之某日、時止，在彰化縣大
    村鄉火車站附近，施用第一級毒品海洛因多次，因認被告此
    部分另集合犯有毒品危害防制條例第十條第一項之施用第一
    級毒品罪嫌。按犯罪事實應依證據認定之，無證據不得認定
    犯罪事實；又不能證明被告犯罪者，應諭知無罪之判決，刑
    事訴訟法第一百五十四條第二項、第三百零一條第一項分別
    定有明文。次按事實之認定，應憑證據，所謂證據，須適於
    為被告犯罪事實之證明者，始得採為斷罪資料，如未能發現
    相當證據，或證據不足以證明，自不能以推測或擬制之方法
    以為裁判基礎；又認定不利於被告之事實，須依積極證據，
    苟積極證據不足為不利於被告事實之認定時，即應為有利於
    被告之認定，更不必有何有利之證據，最高法院五十三年臺
    上字第二七五０號、三十年上字第八一六號、四十年臺上字
    第八六號分別著有判例可資參照。又按被告之自白，不得作
    為有罪判決之唯一證據，仍應調查其他必要之證據，以察其
    是否與事實相符，刑事訴訟法第一百五十六條第二項亦定有
    明文。公訴人認被告此部分另集合犯有毒品危害防制條例第
    十條第一項之施用第一級毒品之罪嫌，無非係以被告之唯一
    自白為其論據。然經本院當庭質之被告則供稱：伊除於九十
    六年四月二十四日上午十時許有施用第一級毒品海洛因一次
    外，並沒有其他施用第一級毒品海洛因之行為等語（見本院
    九十六年六月二十一日審判筆錄）。且查：我國於九十四年
    二月二日修正公布之刑法，已自九十五年七月一日起生效施
    行，修正後刑法已廢除連續犯之規定，連續數行為而犯同一
    之罪名，均在新法施行前者，新法施行後，應依刑法第二條
    第一項之規定，適用最有利於行為人之法律；部分之數行為
    ，發生在新法施行前者，新法施行後，該部分適用最有利於
    行為人之法律，若其中部分之一行為或數行為，發生在新法
    施行後者，該部分不能論以連續犯（最高法院九十五年第八
    次刑事庭會議決議意旨參照）；又按海洛因屬中樞神經抑制
    劑，使用者固會對其產生生理及心理之依賴性，惟施用者是
    否因而對海洛因習慣成癮，仍應視施用者之施用劑量、施用
    頻率及個人耐藥性等因素而定。本件被告雖有於九十六年四
    月二十四日下午三時四十分許，向警員自首其施用第一級毒
    品海洛因之犯行，並經警帶回警局採尿送驗，且其結果確呈
    現嗎啡陽性反應之情形，然其是否業已施用毒品成癮或有施
    用毒品之習慣，於本案卷內並無相關之資料足以佐證，是尚
    難認被告上開經本案判決有罪之於九十六年四月二十四日上
    午十時許施用第一級毒品海洛因一次之犯行，與被告所自白
    伊另有自九十六年四月二十二日上午某時起至九十六年四月
    二十四日上午十時許前之某日、時止，施用第一級毒品海洛
    因之犯行間，有何集合犯包括一罪關係；且本案被告就前揭
    其有自九十六年四月二十二日上午某時起至九十六年四月二
    十四日上午十時許前之某日、時止，施用第一級毒品海洛因
    之供述，除被告之唯一自白外，並查無任何其他之積極證據
    足以佐證證明被告此部分唯一之自白係與事實相符，從而依
    前開刑事訴訟法所定之證據法則，是尚難逕單以被告之唯一
    自白，即認定被告確有自九十六年四月二十二日上午某時起
    至九十六年四月二十四日上午十時許前之某日、時止，多次
    施用第一級毒品海洛因之犯行。此外，復查無其他積極之證
    據足認被告有何此部分之犯行，惟公訴人認此部分與前開被
    告經判決有罪之施用第一級毒品海洛因一次之犯行間，具有
    包括一罪之集合犯關係，爰不另為無罪之諭知。
據上論斷，應依刑事訴訟法第二百九十九條第一項前段，毒品危
害防制條例第十條第一項、第二十三條第二項、第十八條第一項
前段，刑法第十一條、第六十二條前段、第四十一條第一項前段
、第三十八條第一項第二款，判決如主文。
本案經檢察官吳宗達到庭執行職務。
中　　華　　民　　國　九十六　年　　六　　月　二十九　日
                  刑事第五庭  審判長法  官  許旭聖
                                    法  官  吳俊螢
                                    法  官  簡婉倫
以上正本證明與原本無異。
如不服本判決，應於判決送達後十日內，向本院提出上訴狀（須
附繕本），上訴於臺灣高等法院臺中分院。
中　　華　　民　　國　九十六　年　　六　　月　二十九　日
                                書記官  黃幼華
附錄論罪科刑法條
毒品危害防制條例第十條第一項：
施用第一級毒品者，處六月以上五年以下有期徒刑。
